臺灣嘉義地方法院民事判決　　　　　　　93年度重訴字第18號
原　　　告　乙○○
　　　　　　丙○○○
共　　　同
訴訟代理人　莊安田律師
被　　　告　丁○○
　　　　　　超峰速件運送股份有限公司
法定代理人　甲○○
共　　　同
訴訟代理人　張繼準律師
上列當事人間損害賠償事件，本院於民國九十四年八月十日言詞
辯論終結，判決如下：
    主  文
被告應連帶給付原告乙○○新臺幣參萬捌仟貳佰陸拾伍元、原告
丙○○○新臺幣貳佰伍拾肆萬壹仟零伍元，及均自民國九十一年
十月二十六日起至清償日止，按週年利率百分之五計算之利息。
原告乙○○、丙○○○其餘之訴均駁回。
訴訟費用由被告連帶負擔三分之一，餘由原告乙○○、丙○○○
負擔。
本判決第一項於原告乙○○、丙○○○依序以新臺幣壹萬貳仟元
、新臺幣捌拾肆萬柒仟元為被告丁○○、超峰速件運送股份有限
公司供擔保後，得假執行。但被告丁○○、超峰速件運送股份有
限公司如於執行標的物拍定、變賣前，以新臺幣參萬捌仟貳佰陸
拾伍元、新臺幣貳佰伍拾肆萬壹仟零伍元，依序為原告乙○○、
丙○○○預供擔保，得免為假執行。
原告乙○○、丙○○○其餘假執行之聲請駁回。
    事實及理由
壹、原告主張：
一、被告丁○○係被告超峰速件運送股份有限公司（下稱超峰公
    司）送貨員，於民國九十年十二月十日下午二時之送貨途中
    ，駕駛車牌號碼Ｊ七—一八○號營業小貨車，沿嘉義縣朴子
    市○○路由西向東方向行駛，駛經上開路段與新榮路口處，
    原應隨時注意車前狀況，並採取必要之安全措施，而當時係
    晴天，該路段係直路、路面乾燥、無缺陷、無障礙物，並無
    不能注意之情事，卻疏未注意車前狀況，適原告乙○○騎駛
    車牌號碼ＢＭ—一二一號機車附載其妻即原告丙○○○，沿
    新榮路由南往北駛經上開交叉路口處，被告煞車不及，致其
    貨車右前車燈撞及原告乙○○之機車，致原告乙○○受有左
    側股骨、脛骨骨折之傷害，原告丙○○○顱內出血而受有右
    下肢無力、膝關節屈曲性攣縮之重傷害。
    被告丁○○嗣經臺灣高等法院臺南分院九十三年度交上易字
    第八三號刑事判決判處業務過失致重傷害罪確定，故其有過
    失侵權行為而應負損害賠償責任。被告超峰公司係僱用人，
    且被告賴某係執行職務時不法侵害原告二人之身體權、健康
    權，故被告超峰公司應連帶負損害賠償責任。
二、損害項目及金額分敘如下：
（一）原告乙○○：
      (1)醫療費用：
        扣除健保給付金額，原告實際支付醫療費用為新臺幣（
        下同）一萬八千三百八十五元。
      (2)慰撫金：
        原告因上開車禍受有左股骨骨折、左脛骨骨折、縱膈腔
        腫塊之傷害，左腿於開刀後以鋼釘支撐，現仍行動不便
        精神上受有極大痛苦，且被告賴某於肇事後毫無悔意，
        故請求一百萬元。
        以上兩項金額合計為一百零一萬八千三百八十五元。
（二）原告丙○○○：
      (1)醫療費用：
        扣除健保給付金額，原告實際支付醫療費用為五萬零五
        百九十三元。
      (2)看護費：
        原告因上開車禍，致顱內出血，右下肢癱瘓，膝關節屈
        曲性攣縮，無法自由行動，終身日常生活完全需他人照
        護。原告自九十年十二月十日起係由原告之子媳照護，
        自九十一年五月起則僱用外勞看護，每月支付看護費二
        萬零七百二十二元，而親情看護所付出之勞力亦得評價
        為金錢，故自九十年十二月十日至九十一年十月十二日
        止合計為十個月，此部分看護費為二十萬元。又原告係
        生於二十五年二月十日，現年為六十六歲，依臺閩地區
        九十年度簡易生命表女性平均餘命為十七點四九歲，以
        每月二萬零七百二十二元計算，每年為二十四萬八千六
        百六十四元，依霍夫曼氏計算法扣除中間利息得出看護
        費為三百十一萬七千三百四十九元，故上開二項看護費
        合計為三百三十一萬七千三百四十九元。
      (3)慰撫金：
        原告因上開車禍，致顱內出血，右下肢癱瘓，膝關節屈
        曲性攣縮，需以輪椅代步，且日常生活完全需人照護；
        而車禍後所施行幫助呼吸之氣切手術，使原告語言表達
        不清，原告精神上受有重大痛苦，故請求二百萬元。
        (1)、(2)、(3)合計為五百三十六萬七千九百四十二元（原
        告誤載為五百三十六萬七千九百四十一元）。
三、對被告抗辯之陳述：
    原告乙○○雖無照駕駛機車，然僅屬交通違規行為，不能執
    此即謂其與有過失，且上開刑事判決並未認定原告乙○○有
    過失，故被告二人抗辯原告乙○○有過失、與有過失，不可
    採信。
    依前所述，依民法第一百八十四條第一項前段、第一百八十
    八條第一項前段、第一百九十一條之二前段、第一百九十三
    條第一項、第一百九十五條第一項之侵權行為法律關係，而
    聲明：１、被告應連帶給付原告乙○○一百零一萬八千三百
    八十五元、原告丙○○○五百三十六萬七千九百四十二元，
    並均自刑事附帶民事起訴狀繕本送達之翌日起至清償日止，
    按週年利率百分之五計算之利息。２、均願供擔保，請准宣
    告假執行。
四、證據：提出醫療收據八紙，估價單三紙，診斷證明書、醫療
    費明細表各二份，九十年臺閩地區女性簡易生命表、看護費
    證明書、行政院勞工委員會勞職外字第九一０六一五六三六
    號函、臺灣高等法院臺南分院九十三年度交上易字第八三號
    刑事判決均各一份為證（以上均為影本）。
貳、被告抗辯：
一、原告乙○○於警詢及偵查中均自承：其無駕照。而依事故現
    場圖所示，兩車撞擊地點係在大同路快車道與新榮路內側快
    車道交岔路口，被告貨車已逾交岔路口中心線二點四公尺，
    而原告乙○○機車尚未到達中心線，距中心線則有二點三公
    尺遠，故本件車禍係原告乙○○無照違規行駛於內側快車道
    ，且闖紅燈未注意車前狀況突然衝出路口，致被告賴某不及
    煞車而撞及原告乙○○之機車，故係原告乙○○之過失，被
    告並無過失。
    原告乙○○、被告賴某在刑事程序中均稱：車禍發生當時自
    己行向之號誌係綠燈，然刑事庭未查明究係何人闖紅燈逕認
    定被告賴某闖紅燈為有過失，故該刑事判決之認定並不可採
    。雖被告賴某嗣經判處業務過失致重傷害罪確定，然依最高
    法院五十年台上字第八七二號判例意旨，鈞院仍得自行認定
    而不受刑事判決之拘束。縱鈞院認定被告賴某有過失，然原
    告乙○○亦與有過失，且為肇事主因，而依民法第二百十七
    條第一項、第三項，原告丙○○○為與有過失，故鈞院應減
    少賠償金額。。
二、就原告二人請求之項目及金額爭執如下：
    原告乙○○醫療費用實際支出部分僅為一萬八千二百六十五
    元，原告丙○○○醫療費用實際支出部分僅為四萬九千五百
    九十三元，逾各該範圍之金額或係健保給付、或無法證明為
    醫藥支出，故其支出無必要性，而原告二人請求之慰撫金額
    過高。
    原告丙○○○由其子媳照護，此係基於親情，原告丙○○○
    既未支出看護費用，依「無支出即無損害」原則，原告丙○○○即不得請求親屬看護之看護費用；且原告丙○○○亦未
    證明自九十一年五月至同年十月十二日止有支出看護費用，
    故其不得請求看護費用。
    原告丙○○○已領取汽車強制責任保險金一百四十四萬一千
    七百九十九元，且被告超峰公司已給付十萬元，故上開金額
    應予扣除。
    依前所述，而聲明：１、原告之訴及假執行聲請均駁回。２
    、如受不利判決，願供擔保請准宣告免為假執行。
三、證據：提出相片九張，薪資單六份，被告丁○○在職證明正
    本、事故現場圖、九十一年二月九日警訊筆錄、嘉義地檢署
    九十一年三月十八日訊問筆錄、富邦汽車險賠款暨電匯同意
    書及收據、薪資證明各一份（以上均為影本）為證。
參、本院依職權調取臺灣高等法院臺南分院九十三年度交上易字
    第八三號刑事歷審卷宗，並查詢司法院稅務電子閘門系統，
    且向富邦產物保險股份有限公司、國稅局依序檢附原告丙○○○受領強制汽車責任保險金、兩造八十六年至九十年財產
    歸屬清單及綜合所得稅申報資料。
肆、本院判斷：
甲、程序方面：
    原告乙○○、丙○○○原分別請求一百零一萬八千三百八十
    五元、五百三十六萬七千九百四十二元及法定遲延利息，嗣
    依序減縮為一百零一萬八千二百八十五元、五百三十六萬六
    千九百四十二元及法定遲延利息，核其情形，為訴之聲明之
    減縮，依民事訴訟法第二百五十五條第一項第三款，訴之變
    更為合法，先予敘明。
乙、實體方面：
一、原告主張被告賴某受僱於被告超峰公司，於九十年十二月十
    日下午二時，駕駛貨車執行送貨職務途中，駛經嘉義縣朴子
    市○○路與新榮路口處，撞及騎駛機車之原告乙○○附載原
    告丙○○○，致原告乙○○左側股骨、脛骨骨折，原告丙○○○顱內出血而受有右下肢無力、膝關節屈曲性攣縮之重傷
    害。被告丁○○嗣經臺灣高等法院臺南分院九十三年度交上
    易字第八三號刑事判決判處業務過失致重傷害罪確定。原告
    乙○○醫療費用實際支出部分為一萬八千二百六十五元，原
    告丙○○○醫療費用實際支出部分為四萬九千五百九十三元
    。原告丙○○○已受領強制汽車責任保險金一百四十四萬一
    千七百九十九元，被告超峰公司已給付原告二人合計十萬元
    。上開各節，有原告所提診斷證明書、臺灣高等法院臺南分
    院九十三年度交上易字第八三號刑事判決、醫療費用收據附
    卷得憑，並經本院依職權調閱上開刑事歷審卷宗核閱屬實，
    及函詢富邦產物保險股份有限公司檢附原告丙○○○受領保
    險金額單據、收據在卷為憑，並為被告二人所不爭執（本院
    卷第一百五十頁），應認為真實。
    原告主張被告賴某有過失，應負損害賠償責任，則為被告賴
    某所否認，而以上開情詞置辯，兩造依民事訴訟法第二百七
    十條之一第一項第三款協議簡化爭點如下：１、被告賴某有
    無過失。２、原告丙○○○有無看護之必要。３、慰撫金數
    額。４、原告乙○○有無與有過失，因而原告丙○○○須承
    擔其與有過失（本院卷第一百五十頁），故就上開爭點分敘
    如下：
（一）汽車、機車或其他非依軌道行駛之動力車輛，在使用中加
      損害於他人者，駕駛人應賠償因此所生之損害。但於防止
      損害之發生，已盡相當之注意者，不在此限。汽車行駛時
      ，駕駛人應注意車前狀況及兩車併行之間隔，並隨時採取
      必要之安全措施。民法第一百九十一條之二、道路交通安
      全規則第九十四條第三項定有明文。
      依警卷第六頁所附道路交通事故調查報告表所示，1. 被
      告賴某所行進之大同路寬約為十二點五公尺，原告乙○○
      所行進之新榮路寬約十八點二公尺，而上開兩路段並無安
      全島之設置，天氣晴朗、視線良好，故被告賴某於行近兩
      車碰撞地點即大同路及新榮路交叉路口前，即能注意新榮
      路方向是否有來車。2.原告乙○○機車刮地痕起點為其行
      向停止線正前方約八公尺處，而該兩車碰撞地點距被告賴
      某行向停止線則達十八公尺，被告賴某於警詢時自承
      ：當時車速為四十、五十公里（警卷第二頁），故每秒行
      駛距離僅為十一公尺至十三公尺，故被告賴某貨車駛經兩
      路段交叉口前時仍有相當之距離，且有充足之反應時間，
      注意往來新榮路方向車輛之行進動態，然被告賴某卻疏未
      注意車前狀況致撞及原告乙○○機車，係違反道路交通安
      全規則第九十四條第三項而有過失，故本院認被告賴某有
      疏未注意車前狀況之過失行為；且臺灣高等法院臺南分院
      九十三年度交上易字第八三號亦判處被告賴某業務過失致
      人重傷罪確定。又上開民法一百九十一條之二規定係採「
      過失推定」責任，故汽車駕駛人若未能舉證證明其無過失
      ，即應負損害賠償責任。被告賴某並未舉證其無過失以推
      翻過失之推定，故仍應認其有過失，且被告賴某之過失行
      為與原告二人傷勢間有相當因果關係，故被告賴某應負侵
      權行為賠償責任。
      本規則所用名詞釋義如下：一、汽車：指在道路上不依軌
      道或電力架線而以原動機行駛之車輛（包括機器腳踏車）
      。慢車種類及名稱如下：一、人力行駛車輛：指腳踏車（
      含經型式審驗合格以人力為主動力為輔之電動輔助自行車
      ，簡稱電動輔助自行車）、三輪貨車、手拉貨車、板車等
      。二、獸力行駛車輛：指牛車、馬車等。道路交通安全規
      則第二條、第六條定有明文。依上開道路交通安全規則之
      定義，機車係「汽車」，而非「慢車」；且依被告賴某所
      提新榮路之現場照片，該路段亦未劃設快慢車道分隔線，
      故被告賴某抗辯原告乙○○機車違規行駛內側快車道，於
      法無據，並不可採。被告賴某僅空泛抗辯原告乙○○闖紅
      燈突然進入新榮路與大同路口肇致本件車禍，然其並未提
      出任何證據以供本院調查，而難採信。又縱使原告乙○○
      無駕照一節屬實，然被告賴某並未證明原告乙○○無照騎
      駛機車之違規行為即係本件車禍之發生原因，及該違規行
      為與本件車禍之發生間有何相當因果關係（最高法院九十
      二年臺上字第四三一號判決意旨得資參照），故被告二人
      執此謂原告乙○○有過失、與有過失減免賠償金額等語，
      無法採納。
（二）受僱人因執行職務，不法侵害他人之權利者，由僱用人與
      行為人連帶負損害賠償責任。但選任受僱人及監督其職務
      之執行，已盡相當之注意或縱加以相當之注意而仍不免發
      生損害者，僱用人不負賠償責任。被告賴某係被告超峰公
      司之受僱人，且被告賴某於車禍發生當時係執行收受貨件
      職務，有在職服務證明書、薪資及其他支印領名冊附卷得
      憑，並為被告二人所不爭執，應認為真實。被告賴某疏未
      注意車前狀況之過失行為，致原告二人受傷而構成侵權行
      為，已如前述，而僱用人即被告超峰公司並未舉證有免責
      事由之存在，故被告超峰公司依上開民法規定，即應與被
      告賴某連帶負損害賠償責任，現就損害項目及金額分敘如
      下：
  １、醫療費用；
      原告乙○○醫療費用實際支出一萬八千二百六十五元，原
      告丙○○○醫療費用實際支出部分四萬九千五百九十三元
      ，此為被告二人所不爭執，本院審核卷附原告二人所提醫
      療費用收據所列項目、日期、金額、就診科別屬實，應認
      此部分醫療費用之支出為必要，應予准許。
  ２、看護費用：
      各當事人就其所主張有利於己之事實，均應負舉證之責，
      故一方已有適當之證明者，相對人欲否認其主張，即不得
      不更舉反證。最高法院十九年上字第二三四五號判例得資
      參照。
      (1)依卷附原告丙○○○所提日期為九十一年三月十九日長
      庚紀念醫院診斷證明書：「診斷：顱內出血。醫囑：病人
      神智不清，並有氣切幫助呼吸，日常生活完全需人照顧」
      。(2)同年四月十五日同院診斷證明書：「1.顱內出血合併
      兩側肢體無力。2.腦室水腫」。(3)而本院檢察署九十一年
      度偵字第一五七九號卷宗所附同院日期為同年七月四日覆
      函：「二、陳侯女士係於九十年十二月十日因車禍造成頭
      部外傷顱內出血，導致神智不清及右側肢體無力，…於一
      月十四日因腦部積水進行腦水引流手術後，神智不清稍有
      改善，然因嚴重神經缺損造成言語困難與兩側肢體無力，
      繼續於本院復健科治療。三、病患…因本次車禍造成顱內
      出血及右下肢無力，經住院復健後右下肢病況未見改善，
      且因長期臥床造成膝關節屈曲性攣縮，目前身體狀況符合
      刑法第十條第四項第四款對重傷之定義」。(4)卷附原告丙○○○所提日期為九十三年三月三十日同院診斷證明書：
      「診斷：1.創傷性腦出血。2.水腦症術後。3.氣切術後。
      醫囑：病患因上述原因，於九十一年二月二十七日入院，
      接受藥物及復健治療，目前左上肢及右下之功能障礙…」
      。(5)臺灣高等法院臺南分院九十三年度交上易字第八三號
      刑事卷宗第三十四頁所附同院日期為九十三年五月三日覆
      函：「二、病人丙○○○目前身體狀況為反應慢，認知功
      能比一般正常人差，不會簡單的加減算數。四肢肢體較無
      力，…右側膝關節屈曲攣縮，左側肘關節亦有屈曲性攣縮
      ，無法步行。三、病人倚賴輪椅移位，日常生活如餵食、
      盥洗、如廁、穿脫衣物大部分皆倚賴他人協助照顧。…四
      、依照醫學常理，下肢功能為步行及負荷身軀重量，病患
      在受傷前右側肢體並無病症，目前右下肢無力及膝關節攣
      縮為腦部受傷所造成之肢體障礙，已達右下肢功能喪失之
      程度，符合刑法中對於重傷之定義」。
      依上開(1)(2)(3)(4)(5)醫院覆函及診斷證明書，本院認原告丙○○○確有受終身看護之必要，原告丙○○○既已就此為
      適當之證明，參酌上開判例意旨，被告二人未提出反證證
      明原告丙○○○無看護必要，故此部分抗辯難以採納。
      親屬間之看護，縱因出於親情而未支付該費用，然其所付
      出之勞力，非不能以金錢為評價，此種基於身分關係之恩
      惠，自不能加惠於加害人，而應比照一般看護情形，認被
      害人受有相當看護費之損害，命加害人賠償，始符民法第
      一百九十三條第一項所定「增加生活上需要」之意旨。最
      高法院八十九年臺上字第一七四九號判決意旨得資參照。
      被告二人抗辯原告丙○○○係由其親屬照護，故被告二人
      無須賠償看護費用，依上開最高法院判決意旨，即無法採
      納。
      原告丙○○○自九十年十二月十日起係由原告之子媳照護
      ，自九十一年五月起則僱請外勞看護，每月支付看護費二
      萬零七百二十二元，有看護費證明書、行政院勞工委員會
      勞職外字第九一０六一五六三六號函附卷得憑。原告係生
      於二十五年二月十日，九十年十二月十日車禍當時係六十
      五歲，依卷附臺閩地區九十年度簡易生命表，原告丙○○○平均餘命尚有十七點四九歲，以每月二萬零七百二十二
      元計算，每年為二十四萬八千六百六十四元，依本判決後
      附霍夫曼氏計算法扣除中間利息得出看護費為三百十八萬
      三千二百十一元，而此金額係包含原告丙○○○自車禍發
      生後至將來死亡時之全部看護費用，故原告丙○○○請求
      自九十年十二月十日至九十一年十月十二日止，合計為十
      個月之看護費二十萬元應自上開金額扣除（0000000-0000
      00=0000000），以避免重複計算，故原告丙○○○之看護
      費僅得請求二百九十八萬三千二百十一元。
  ３、慰撫金：
      (1)原告乙○○因此車禍致左側股骨、脛骨骨折、縱膈腔腫
      塊，於九十一年一月三日、二月二十八日、四月二十五日
      回診治療，其所受傷勢尚非嚴重。原告丙○○○目前身體
      狀況為反應慢，認知功能比一般正常人差，不會簡單的加
      減算數，右側膝關節屈曲攣縮無法步行，平日倚賴輪椅移
      位，日常生活大部分皆賴他人照顧，右下肢無力及膝關節
      攣縮為腦部受傷所造成之肢體障礙，已達右下肢功能喪失
      之程度，原告丙○○○所受傷勢嚴重，其精神上當受極大
      痛苦。(2)被告賴某係過失。(3)原告二人未受教育，一生務
      農，原告二人八十六年至九十年均無收入，且無綜合所得
      稅申報資料。原告乙○○名下有六筆土地及一棟房子，原
      告丙○○○名下無不動產。被告賴某國小畢業，已婚並生
      有三名子女，其中一名子女仍受被告賴某扶養。被告賴某
      於本件車禍發生前六個月之平均月薪為二萬六千餘元。八
      十六年度薪資所得四十八萬四千九百六十九元、八十七年
      度四十六萬六千三百七十元、八十八年度薪資所得四十一
      萬四千九百四十九元、八十九年度薪資所得四十四萬六千
      四百五十六元、九十年度薪資所得四十八萬一千八百零九
      元。被告超峰公司登記資本額為一億二千萬元。上開兩造
      財產資料，有稅務電子閘門調件明細表、國稅局檢附兩造
      八十六年至九十年綜合所得稅籍資料清單及綜合所得稅核
      定通知書、營利事業登記證在卷為憑。本院審酌上開被告
      賴某加害情形、原告二人傷勢及精神上所受痛苦程度、兩
      造身分、地位、經濟情況、教育程度等情狀，認為原告乙○○、丙○○○此部分請求依序以七萬元、一百萬元為適
      當，逾此範圍金額之請求，即屬過當，不能准許。
      １、２、３合計原告乙○○得請求八萬八千二百六十五元
      ，原告丙○○○得請求四百零三萬二千八百零四元。
（三）本件車禍係發生於九十年十二月間，而九十四年二月五日
      修正公布施行之強制汽車責任保險法（下稱強保法）並未
      規定有溯及既往之效力，依「實體從舊」原則，仍應適用
      修正前之強保法，先予敘明。
      被保險汽車發生汽車交通事故時，受益人得在本法規定之
      保險金額範圍內，直接向保險人請求給付保險金。保險人
      依本法規定給付之保險金，視為加害人或被保險人損害賠
      償金額之一部分；加害人或被保險人受賠償請求時，得扣
      除之。九十四年二月五日修正公布施行前之強保法第二十
      八條、第三十條定有明文。
      原告丙○○○已受領強制汽車責任保險金一百四十四萬一
      千七百九十九元，已如前述，故依上開法條規定，原告丙○○○所得請求之賠償額，應扣除該保險金額，且被告超
      峰公司已給付原告二人合計為十萬元，原告二人各已獲得
      賠償金額五萬元，故原告丙○○○得請求之金額為二百五
      十四萬一千零五元（0000000-0000000-00000=0000000）
      ，原告乙○○得請求之金額為三萬八千二百六十五元（00
      000-00000=38265），原告二人各逾此金額之請求，即屬
      無由。
      綜前所述，原告乙○○、丙○○○依民法第一百八十四條
      第一項前段、第一百八十八條第一項前段、第一百九十一
      條之二、第一百九十三條第一項、第一百九十五條第一項
      前段侵權行為之法律關係，訴請被告二人依序應連帶給付
      三萬八千二百六十五元、二百五十四萬一千零五元及自刑
      事附帶民事起訴狀繕本送達（九十一年十月二十五日）之
      翌日起（即同年月二十六日）至清償日止，按週年利率百
      分之五計算之利息，為有理由，逾此範圍金額之請求，不
      應准許，應予駁回。又原告二人此部分訴訟既經駁回，其
      假執行之聲請，即失所依據，故併予駁回。
陸、兩造均陳明願供擔保請准宣告假執行、免為假執行，經審核
    後分別酌定相當擔保金額准許之。
柒，結論：原告之訴一部為有理由，一部為無理由，依民事訴訟
    法第八十五條第二項、第七十九條、第三百九十條第二項、
    第三百九十二條第二項，判決如主文。
中　　華　　民　　國　　94　　年　　 8　　月　　24　　日
               民二庭審判長法  官  蔡虔霖
                           法  官  黃明展
                           法　官　陳琪媛
以上正本係照原本作成
如對本判決上訴須於判決送達後20日內向本院提出上訴狀
中　　華　　民　　國　　94　　年　　 8　　月　　24　　日
                            書記官　林柑杏
霍夫曼計算法（第一年不扣除中間利息）之計算式：
[248664*12.00000000（此為應受扶養17年之霍夫曼係數）+2486
64*0.49*（13.00000000-00.00000000）]=0000000（小數點以下
四捨五入）
